ACORDAO-COMPLETO-2477133

ACÓRDÃO 2606/2021 ATA 42/2021 - PLENÁRIO

VISTOS, relatados e discutidos estes autos de Auditoria de Conformidade realizada no Ministério da Saúde, no âmbito do Fiscobras 2021, com o objetivo de analisar o edital para contratação da construção do Hospital Oncológico de Brasília/DF a cargo da Companhia Urbanizadora da Nova Capital do Brasil (Novacap) ,
ACORDAM os Ministros do Tribunal de Contas da União, reunidos em sessão Plenária, com fundamento nos arts. 1º, inciso I, da Lei 8.443/1992, e no art. 9º, inciso II, da Resolução TCU 315/2020, em:
9.1. dar ciência à Companhia Urbanizadora da Nova Capital do Brasil (Novacap) das falhas identificadas nas análises de viabilidade do empreendimento que contrariam o art. 6º, inciso IX, e art. 12 da Lei 8.666/1993, especificamente em relação aos estudos para garantir o adequado funcionamento do hospital, uma vez que não se encontram contemplados, por exemplo, a aquisição de equipamentos administrativos e hospitalares; a análise da adequação do efetivo de pessoas atualmente na Secretaria de Saúde do DF para atender à nova demanda; bem como estudos de impacto com a possível contratação de profissionais;
9.2. arquivar o presente processo, com fundamento no art. 169, inciso V, do Regimento Interno do Tribunal.

Auditoria de conformidade realizada, no âmbito do Fiscobras 2021, com o objetivo de analisar o edital para contratação da construção do Hospital Oncológico de Brasília/DF a cargo da Companhia Urbanizadora da Nova Capital do Brasil (Novacap).

Ministério da Saúde - MS; Companhia Urbanizadora da Nova Capital do Brasil (Novacap).

3. Responsável: Cândido Teles de Araújo, ex-Presidente da Novacap (CPF XXX.438.391-XX).

13.1. Ministros presentes: Ana Arraes (Presidente), Walton Alencar Rodrigues, Benjamin Zymler, Augusto Nardes, Raimundo Carreiro, Bruno Dantas e Jorge Oliveira.
13.2. Ministro-Substituto convocado: Marcos Bemquerer Costa.
13.3. Ministros-Substitutos presentes: Augusto Sherman Cavalcanti (Relator) e André Luís de Carvalho.

AUGUSTO SHERMAN

Adoto como relatório a instrução lançada aos autos pela SeinfraUrbana (peça 29) :
"Apresentação
Trata-se de fiscalização realizada no Ministério da Saúde, inserida no Fiscobras 2021, que tem como objeto a construção do Hospital Oncológico de Brasília/DF. De acordo com o inciso 5º, § 2º, da Resolução-TCU 280, de 15/6/2016, as fiscalizações de edital podem ser autorizadas pela Segecex, que, por meio da delegação de competência prevista no art. 6º da Portaria Segecex 1, de 2/1/2019, delegou à Coinfra a competência de autorizar as fiscalizações de edital. Dessa forma, por meio do despacho à peça 4 do TC Processo 027.954/2020-0, a presente fiscalização foi autorizada pelo titular da Coinfra.
O edital para licitação do empreendimento foi inicialmente publicado na página da Companhia Urbanizadora da Nova Capital do Brasil (Novacap) em 7/5/2020. Porém, devido a questionamentos acerca da adequação dos critérios de habilitação previstos, o certame foi suspenso em 8/6/2020, sendo publicada uma segunda versão do edital em 28/7/2020, já com os critérios de habilitação adequados.
Ainda sobre os questionamentos a respeito dos critérios de habilitação constantes na primeira versão do edital, foi autuada representação no TCU em 2/6/2020, TC Processo 020.369/2020-4, que resultou no Acórdão 2493/2020-TCU-Plenário, cujo voto mostra, no trecho a seguir, que a Novacap já havia realizado as devidas correções no edital por ocasião da análise da área técnica do TCU: 'conquanto a representação deva ser considerada procedente, ao menos em parte, nenhuma providência adicional é requerida, porquanto o jurisdicionado exerceu seu poder de autotutela, aperfeiçoando ele próprio o edital'.
Assim, o empreendimento se encontra atualmente em licitação, com edital de concorrência 003/2020 da Novacap publicado no Diário Oficial do Distrito Federal e no Jornal de Brasília, com sessão de abertura ocorrida em 27/8/2020, conforme Ata da Sessão Pública para recebimentos dos envelopes contendo documentos de habilitação e proposta de preços.
Segundo o referido edital, os créditos no montante de R$ 119.772.956,97, relativo ao repasse de recursos federais destinados às obras, serão previstos nos Projetos de Lei Orçamentária Anual nos próximos exercícios, de acordo com cronograma de execução da obra, conforme Nota de Empenho 2016NE800849 emitida em 27/12/2016 pela Unidade Gestora - Ministério da Saúde (250107) .
Por fim, cumpre informar que a relatoria desse processo foi atribuída ao Ministro Augusto Sherman, em observância ao art. 10 da Resolução-TCU 280, de 15 de junho de 2016, o qual estabelece que o processo de fiscalização será distribuído ao relator da primeira fiscalização do edital ou do contrato da obra, do serviço de engenharia ou da elaboração do projeto, desde que exista processo aberto sobre aquele objeto.
Essa auditoria apresenta sintonia com os objetivos estratégicos temáticos de controle externo e corporativos do Tribunal de Contas da União (2019-2025) , disposto na Resolução-TCU 308/2019, de 13 de fevereiro de 2019, especificamente em relação aos objetivos do tema 'Saúde': 
Contribuir para que a atuação dos órgãos e entidades do Ministério da Saúde seja voltada para o atingimento dos objetivos e metas do Plano Nacional de Saúde (PNS) , seus eixos e diretrizes, e das Programações Anuais de Saúde (PAS) do governo federal; 
Contribuir para o desenvolvimento do complexo industrial da saúde.
I.1. Importância socioeconômica
Segundo resposta da Secretaria de Saúde do DF (SES-DF) ao ofício de requisição, a população residente no Distrito Federal era de 2.562.963 habitantes no ano de 2010. Além desta população, o entorno do DF concentrava em 2010 1.152.725 habitantes, que vivem nos 22 municípios da Região Integrada de Desenvolvimento do Distrito Federal e Entorno, RIDE/DF (em Goiás: Abadiânia, Água Fria de Goiás, Águas Lindas de Golas, Alexânia, Cabeceiras, Cidade Ocidental, Cocalzinho de Goiás, Corumbá de Goiás, Cristalina, Formosa, Luziânia, Mimoso de Goiás, Novo Gama, Padre Bernardo, Pirenópolis, Planaltina de Goiás, Santo Antônio do Descoberto, Valparaíso de Goiás e Vila Boas; em Minas Gerais: Unaí, Buritis e Cabeceira Grande) .
Outro dado a se considerar é que, segundo a SES-DF, cerca de 20% dos atendimentos realizados na Secretaria de Estado de Saúde são de pacientes de outros estados, de acordo os dados da Subsecretaria de Planejamento (SUPLAN) .
Para estimar a quantidade de pacientes portadores de câncer a serem atendidos na rede pública de saúde do DF, a SES-DF utilizou informações obtidas dos relatórios do Inca, da Codeplan, do IBGE e da Agência Nacional de Saúde. Ainda, a SES DF levantou que o SUS, no Distrito Federal, atendeu 6.000 novos casos no ano de 2010, devendo chegar a 8.000 casos em 2030.
Ainda segundo a SES-DF, a Unidade de Oncologia Clínica está superlotada e não suporta a demanda crescente, além de não atender integralmente as exigências da RDC n. 50 da ANVISA, contando 'com equipamentos obsoletos e a estrutura física precária, danificada e subdimensionada'. A Unidade de Radioterapia do Hospital de Base do Distrito Federal possui atualmente 'mais de 700 pacientes em lista de espera e o tempo de espera é de 180 dias'.
A SES-DF apresenta ainda informações acerca da situação atual da cirurgia oncológica, da onco-hematologia e do atendimento ambulatorial, mostrando que a atual estrutura da SES-DF não suporta a crescente demanda por tratamento oncológico. 
Assim, de acordo com o relatório da Gerência de Câncer/SES-DF, há uma necessidade urgente de uma unidade hospitalar para tratamento dos pacientes portadores de câncer.
A conclusão deste relatório da Gerência de Câncer/SAS/DIASE/SES-DF recai sobre a necessidade urgente de um potente 'equipamento de saúde' com as características de unidade hospitalar e que possua a capacidade de proporcionar de forma adequada e no tempo necessário a assistência em diagnóstico, tratamento multidisciplinar e seguimento responsável dos pacientes portadores de câncer.
Dessa forma, para atender à crescente demanda por tratamento oncológico no DF, a SES-DF propôs a construção do Hospital Oncológico de Brasília. 
Introdução 
I.2. Deliberação que originou o trabalho 
Em cumprimento ao Despacho do titular da Coinfra, conforme TC Processo 027.954/2020-0, peça 4, realizou-se a auditoria Ministério da Saúde, no período compreendido entre 18/8/2020 e 30/10/2020.
As razões que motivaram esta auditoria foram a materialidade dos recursos envolvidos e a relevância do empreendimento para a população do Distrito Federal e região.
I.3. Visão geral do objeto 
O projeto consiste em uma unidade hospitalar a ser construída na Rua Projetada AENW03, Lote A, no Setor de Áreas Isoladas Norte, SAIN, Asa Norte, em Brasília-DF. O hospital contará com 172 leitos, sendo 152 de internação e 20 de unidade de terapia intensiva (UTI) , além de consultórios multidisciplinares, alas para tratamento de quimioterapia, radioterapia, medicina nuclear, endoscopia e salas de cirurgia conjugadas. Exames de imagem, como mamografia, ultrassom e raios X, também poderão ser realizados no local.
De acordo com a Secretaria de Saúde (SES) , o Hospital Oncológico de Brasília, quando em funcionamento, terá capacidade para realizar até nove mil atendimentos anuais, atendendo à demanda pública de pacientes oncológicos existente no Distrito Federal, que em 2019 foi de 6.247 enfermos.
I.4. Objetivo e questões de auditoria 
A presente auditoria teve por objetivo fiscalizar o Construção do Hospital Oncológico de Brasília/DF.
A partir do objetivo do trabalho e a fim de avaliar em que medida os recursos estão sendo aplicados de acordo com a legislação pertinente, formularam-se as questões adiante indicadas:
Questão 1: A previsão orçamentária para a execução da obra é adequada?
Questão 2: Há projeto básico/executivo adequado para a licitação/execução da obra?
Questão 3: O orçamento da obra encontra-se devidamente detalhado (planilha de quantitativos e preços unitários) e acompanhado das composições de todos os custos unitários de seus serviços?
Questão 4: Os quantitativos definidos no orçamento da obra são condizentes com os quantitativos apresentados no projeto básico / executivo?
Questão 5: Os preços dos serviços definidos no orçamento da obra são compatíveis com os valores de mercado?
Questão 6: O tipo do empreendimento exige licença ambiental e foram realizadas todas as etapas para esse licenciamento?
I.5. Metodologia utilizada 
Os trabalhos foram realizados em conformidade com as Normas de Auditoria do Tribunal de Contas da União (Portaria-TCU 280, de 8 de dezembro de 2010, alterada pela Portaria-TCU 168 de 30 de junho de 2011) e com observância aos Padrões de Auditoria de Conformidade estabelecidos pelo TCU (Portaria-Segecex 26, de 19 de outubro de 2009) .
A análise do orçamento referencial da licitação 3/2020 foi realizada a partir da ferramenta Sistema de Análise do Orçamento - SAO do TCU, por meio do qual se comparam os preços apresentados no orçamento do contrato ou da licitação com os parâmetros oficiais do Sistema Nacional de Pesquisa de Custos e Índices da Construção Civil (Sinapi) , além de composições produzidas pela equipe de auditoria.
A análise foi efetuada com base na curva ABC de serviços, elaborada para a verificação da adequabilidade de preços e quantitativos, sendo a escolha dos principais serviços feita por amostragem em função da representatividade do serviço frente ao valor total da obra (peça 19) .
I.6. Limitações inerentes à auditoria 
Não houve limitações aos trabalhos de auditoria.
I.7. Volume de recursos fiscalizados 
O volume de recursos fiscalizados alcançou o montante de R$ 119.102.911,80.
I.8. Benefícios estimados da fiscalização 
Entre os benefícios estimados desta fiscalização pode-se mencionar a oportunidade de aprimoramento nos estudos de viabilidade para evitar riscos de atraso e/ou dificuldades de operacionalização do empreendimento após a entrega da obra. 
Achados de auditoria
 	As questões de auditoria foram elaboradas para analisar quesitos relacionados à construção do hospital, como previsão orçamentária, adequação de projetos e preços e exigências para licenciamento da obra. Para essas questões, não foram identificados quaisquer fatos significativos que embasem o relato de um achado, conforme peças de 16 a 22, acostadas aos autos.
No entanto, no decorrer dos trabalhos, foi identificado um achado não decorrente das questões de auditoria, cuja relevância, amparada no risco ao atingimento do objetivo final de prestação de serviços à sociedade mediante a entrega do empreendimento, justificou o relato, conforme abaixo. 
I.9. Ausência de Estudos de Viabilidade Técnica, Econômica e Ambiental (EVTEA) que garantam a operação do empreendimento.
Tipificação
O presente achado foi classificado como Outras Irregularidades (OI) , com recomendação ao gestor, considerando que a medida corretiva mais adequada dispensa audiências ou oitivas.
Portanto, a irregularidade não se enquadra nos termos do art. 138, § 1º, inc. IV, da Lei 14.116 /2020 (LDO para 2021) , o qual preceitua que serão classificados como indícios de irregularidades graves com recomendação de paralisação (IG-P) os atos e fatos materialmente relevantes em relação ao valor total contratado que apresentem potencialidade de ocasionar prejuízos ao erário ou a terceiros e que (a) possam ensejar nulidade de procedimento licitatório ou de contrato; ou (b) configurem graves desvios relativamente aos princípios constitucionais a que está submetida a administração pública federal.
Como também não atende à conceituação contida nos incisos V e VI do § 1º da mesma lei, que classificam, respectivamente, como irregularidade grave com recomendação de retenção parcial de valores (IG-R) aquela que, embora atenda à conceituação contida no inciso IV do § 1º, permite a continuidade da obra desde que haja autorização do contratado para retenção de valores a serem pagos, ou a apresentação de garantias suficientes para prevenir o possível dano ao erário; e irregularidade grave que não prejudique a continuidade (IG-C) , aquele que, embora gere citação ou audiência do responsável, não atende à conceituação contida nos incisos IV ou V do § 1º.
Situação encontrada
As informações constantes dos autos indicam a real necessidade da ampliação da capacidade de atendimento oncológico da Secretaria de Saúde do DF, integrando prevenção, tratamento, reabilitação, ensino e pesquisa em um único local.
No entanto, apesar de solicitado tanto à Novacap, à Secretaria de Saúde do DF e ao Ministério da Saúde, não foram encontrados Estudos de Viabilidade Técnica, Econômica e Ambiental (EVTEA) que garantam a operação do empreendimento, em afronta ao art. 6º, inciso IX, e art. 12 da Lei 8.666/1993, o que expõe o empreendimento a riscos que podem impactar o seu devido funcionamento e o atingimento dos objetivos planejados.
Foi identificado que a licitação para a construção do Hospital Oncológico de Brasília possui instrumentos de planejamento, tais como projeto básico e projeto executivo adequados às obras civis. Ocorre que não foram identificados estudos para garantir o adequado funcionamento do hospital, considerando, por exemplo, a aquisição de equipamentos administrativos e hospitalares; a análise da adequação do efetivo de pessoas atualmente na Secretaria de Saúde do DF para atender à nova demanda; bem como estudos de impacto com a possível contratação de profissionais e previsão orçamentária para a aquisição de material de consumo.
Importa observar que apesar de necessários apenas para a operação do empreendimento, alguns dos equipamentos hospitalares possuem exigências de instalações específicas, sendo importante que sejam definidos na concepção do projeto básico de uma unidade hospitalar, uma vez que vão orientar as dimensões de determinados cômodos do hospital, bem como podem exigir instalações elétricas diferenciadas, instalações de gases e hidráulicas especiais e inclusive capacidade de resfriamento do ambiente.
A definição de equipamentos posteriormente pode ocasionar atrasos na entrada em operação do equipamento público, operação inadequada ou mesmo não operação, visto que por vezes a compra de material específico se monstra trabalhosa e onerosa aos cofres públicos.
O prévio estudo de viabilidade técnica e econômica do empreendimento busca evitar que se repitam situações, que constantemente ilustram os jornais, de equipamentos públicos com obras civis finalizadas, mas sem operação devido à falta de equipamentos e/ou pessoal. 
Assim, conclui-se que a licitação do Hospital Oncológico de Brasília sem um pertinente estudo de viabilidade técnica e econômica que compreenda o planejamento da operação do hospital contraria o art.6º, inciso IX, e o art. 12 da Lei 8.666/1993, e expor o empreendimento a vários riscos, tais como a insuficiência de recursos para a aquisição de equipamentos administrativos e hospitalares, aquisição de material de consumo e a insuficiência de pessoal para a adequada operação do hospital.
Por isso, propõe-se dar ciência à Novacap das falhas identificadas nas análises de viabilidade do empreendimento, especificamente em relação aos estudos para garantir o adequado funcionamento do hospital, uma vez que não contempla, por exemplo, a aquisição de equipamentos administrativos e hospitalares; a análise da adequação do efetivo de pessoas atualmente na Secretaria de Saúde do DF para atender à nova demanda; bem como estudos de impacto com a possível contratação de profissionais e previsão orçamentária para a aquisição de material de consumo.
Conclusão 
A partir da análise realizada no edital 003/2020 da Novacap e anexos, concluiu-se que não foram identificados achados referentes às questões de auditoria elencadas.
No entanto, verificou-se que a licitação do Hospital Oncológico de Brasília não possui estudo de viabilidade técnica e econômica que compreenda o planejamento da operação do hospital, contrariando o art.6º, inciso IX, e art. 12 da Lei 8.666/1993. A falta do estudo expõe o empreendimento a vários riscos, como a insuficiência de recursos para a aquisição de equipamentos administrativos e hospitalares, aquisição de material de consumo e a insuficiência de pessoal para a adequada operação do hospital.
Por isso, será proposto dar ciência à Novacap das falhas identificadas nas análises de viabilidade do empreendimento, especificamente em relação aos estudos necessários ao adequado funcionamento do hospital.
Proposta de encaminhamento
Ante todo o exposto, submetem-se os autos à consideração superior, propondo:
dar ciência à Novacap, com fundamento no art. 9º, inciso II, da Resolução-TCU 315, de 2020, das falhas identificadas nas análises de viabilidade do empreendimento que contrariam o art.6º, inciso IX, e art. 12 da Lei 8.666/1993, especificamente em relação aos estudos para garantir o adequado funcionamento do hospital, uma vez que não contempla, por exemplo, a aquisição de equipamentos administrativos e hospitalares; a análise da adequação do efetivo de pessoas atualmente na Secretaria de Saúde do DF para atender à nova demanda; bem como estudos de impacto com a possível contratação de profissionais e previsão orçamentária para a aquisição de material de consumo.".
2.	A Sra. Secretária da SeinfraUrbana manifestou-se de acordo com as análises e propostas contidas na instrução (peça 30) .
	É o Relatório.

não há.

Não atuou.

RELATÓRIO DE AUDITORIA DE CONFORMIDADE. OBRAS DE CONSTRUÇÃO DO HOSPITAL ONCOLÓGICO DE BRASÍLIA - HOB. AUSÊNCIA DE ACHADOS DE AUDITORIA RELACIONADOS ÀS QUESTÕES DE AUDITORIA. IDENTIFICAÇÃO DE FALHA, CLASSIFICADA COMO OUTRAS IRREGULARIDADES (OI) RELACIONADA AOS ESTUDOS DE VIABILIDADE TÉCNICA, ECONÔMICA E AMBIENTAL. CIÊNCIA À NOVACAP.

RELATÓRIO DE AUDITORIA (RA)

Secretaria de Fiscalização de Infraestrutura Urbana (SeinfraUrbana).

Tratam os autos de Auditoria de Conformidade realizada no Ministério da Saúde, no âmbito do Fiscobras 2021, com o objetivo de analisar o edital para contratação da construção do Hospital Oncológico de Brasília/DF a cargo da Companhia Urbanizadora da Nova Capital do Brasil (Novacap) . 
Conforme relatado, o edital para licitação do empreendimento foi inicialmente publicado na página da Novacap em 7/5/2020, posteriormente republicado, para adequação dos critérios de habilitação previstos,  em 28/7/2020. 
O empreendimento encontrava-se, à época da auditoria, em licitação, com edital de concorrência 003/2020 da Novacap publicado no Diário Oficial do Distrito Federal e no Jornal de Brasília, com sessão de abertura ocorrida em 27/8/2020, conforme Ata da Sessão Pública para recebimentos dos envelopes contendo documentos de habilitação e proposta de preços.
Conforme previsão, os créditos no montante de R$ 119.772.956,97, relativos ao repasse de recursos federais destinados às obras, serão previstos nos Projetos de Lei Orçamentária Anual nos próximos exercícios, de acordo com cronograma de execução da obra, conforme Nota de Empenho 2016NE800849 emitida em 27/12/2016 pela Unidade Gestora - Ministério da Saúde (250107) .
A partir do objetivo da auditoria, foram formuladas seis questões de auditoria: 
	i) A previsão orçamentária para a execução da obra é adequada? 
	ii) Há projeto básico/executivo adequado para a licitação/execução da obra? 
	iii) O orçamento da obra encontra-se devidamente detalhado (planilha de quantitativos e preços unitários) e acompanhado das composições de todos os custos unitários de seus serviços? 
	iv) Os quantitativos definidos no orçamento da obra são condizentes com os quantitativos apresentados no projeto básico/executivo? 
	v) Os preços dos serviços definidos no orçamento da obra são compatíveis com os valores de mercado? e
	vi) O tipo do empreendimento exige licença ambiental e foram realizadas todas as etapas para esse licenciamento?
Analisada a documentação disponível, não foram identificados achados para as questões de auditoria formuladas. 
Não obstante, foi levantado como ponto de risco o fato de o empreendimento não possuir estudo de viabilidade técnica e econômica que compreenda o planejamento da operação do hospital, contrariando o art. 6º, inciso IX, e art. 12 da Lei 8.666/1993, falha essa que foi classificada como Outras Irregularidades (OI) , não ensejando hipótese de paralização do empreendimento ou de retenção de valores.
A ausência do estudo expõe o empreendimento a vários riscos, como a insuficiência de recursos para a aquisição de equipamentos administrativos e hospitalares, aquisição de material de consumo e a insuficiência de pessoal para a adequada operação do hospital, descritos pela equipe de auditoria nos seguintes termos:
"32.	As informações constantes dos autos indicam a real necessidade da ampliação da capacidade de atendimento oncológico da Secretaria de Saúde do DF, integrando prevenção, tratamento, reabilitação, ensino e pesquisa em um único local.
33.	No entanto, apesar de solicitado tanto à Novacap, à Secretaria de Saúde do DF e ao Ministério da Saúde, não foram encontrados Estudos de Viabilidade Técnica, Econômica e Ambiental (EVTEA) que garantam a operação do empreendimento, em afronta ao art. 6º, inciso IX, e art. 12 da Lei 8.666/1993, o que expõe o empreendimento a riscos que podem impactar o seu devido funcionamento e o atingimento dos objetivos planejados.
34.	Foi identificado que a licitação para a construção do Hospital Oncológico de Brasília possui instrumentos de planejamento, tais como projeto básico e projeto executivo adequados às obras civis. Ocorre que não foram identificados estudos para garantir o adequado funcionamento do hospital, considerando, por exemplo, a aquisição de equipamentos administrativos e hospitalares; a análise da adequação do efetivo de pessoas atualmente na Secretaria de Saúde do DF para atender à nova demanda; bem como estudos de impacto com a possível contratação de profissionais e previsão orçamentária para a aquisição de material de consumo.
35.	Importa observar que apesar de necessários apenas para a operação do empreendimento, alguns dos equipamentos hospitalares possuem exigências de instalações específicas, sendo importante que sejam definidos na concepção do projeto básico de uma unidade hospitalar, uma vez que vão orientar as dimensões de determinados cômodos do hospital, bem como podem exigir instalações elétricas diferenciadas, instalações de gases e hidráulicas especiais e inclusive capacidade de resfriamento do ambiente.
36.	A definição de equipamentos posteriormente pode ocasionar atrasos na entrada em operação do equipamento público, operação inadequada ou mesmo não operação, visto que por vezes a compra de material específico se monstra trabalhosa e onerosa aos cofres públicos.
37. 	O prévio estudo de viabilidade técnica e econômica do empreendimento busca evitar que se repitam situações, que constantemente ilustram os jornais, de equipamentos públicos com obras civis finalizadas, mas sem operação devido à falta de equipamentos e/ou pessoal. 
38.	Assim, conclui-se que a licitação do Hospital Oncológico de Brasília sem um pertinente estudo de viabilidade técnica e econômica que compreenda o planejamento da operação do hospital contraria o art.6º, inciso IX, e o art. 12 da Lei 8.666/1993, e expor o empreendimento a vários riscos, tais como a insuficiência de recursos para a aquisição de equipamentos administrativos e hospitalares, aquisição de material de consumo e a insuficiência de pessoal para a adequada operação do hospital".
9.	Por essas razões, a equipe de auditoria propõe seja dada ciência à Novacap das falhas identificadas nas análises de viabilidade do empreendimento, especificamente em relação aos estudos para garantir o adequado funcionamento do hospital, uma vez que não restou contemplado, por exemplo, a aquisição de equipamentos administrativos e hospitalares; a análise da adequação do efetivo de pessoas atualmente na Secretaria de Saúde do DF para atender à nova demanda; bem como estudos de impacto com a possível contratação de profissionais e previsão orçamentária para a aquisição de material de consumo.
10.	Acolho como razões de decidir as análises e conclusões apresentadas pela unidade técnica em seu relatório de auditoria, o qual foi integralmente transcrito para o relatório que precede esta Proposta de Deliberação. 
Nesses termos, concordo com as propostas uniformes apresentadas pela unidade técnica, e manifesto-me por que o Tribunal adote o Acórdão que ora submeto à deliberação deste Colegiado.
	
TCU, Sala das Sessões, em 27 de outubro de 2021.
AUGUSTO SHERMAN CAVALCANTI 
Relator